臺灣屏東地方法院交通事件裁定　　　　　96年度交聲字第57號
原處分機關　交通部公路總局高雄區監理所屏東監理站
受處分人即
聲明異議人　丙○○
上列異議人因違反道路交通管理處罰條例案件，對於交通部公路
總局屏東監理站於民國96年2 月7 日所為之處分（屏監違字第裁
82-V00000000號），聲明異議，本院裁定如下：
    主  文
原處分撤銷，發回交通部公路總局高雄區監理所屏東監理站。
    理  由
一、原處分機關以：
（一）異議人於民國92年6 月9 日上午9 時5 分許，騎乘車牌號
      碼GM9-741 號重機車，行經屏東縣竹田鄉○○路26號前有
      「機器腳踏車駕駛人未依規定戴安全帽」之違規行為，乃
      依道路交通管理處罰條例第31條第6 項規定予以舉發，並
      通知應於92年6 月24日到案。嗣異議人逾應到案日期而未
      自動繳納罰緩，原處分機關爰於92年11月27日，依道路交
      通管理處罰條例第31條第6 項規定，以屏監違字第駕裁
      82-V00000000號裁決書逕行裁處異議人罰鍰新臺幣（下同
      ）500 元，並於同月28日依異議人駕籍登記地址「屏東縣
      潮州鎮○○里○○路33 1號6 樓10室」送達，而由鴻運寶
      座大廈管理員甲○○代為收受，惟異議人收受上開裁決書
      後，未依裁決書所指定之期限內繳納前揭罰鍰，亦未依法
      聲明異議，原處分機關復於93 年1月12日依修正前同條例
      第65條第1 項第1 款、第3 款規定易處吊銷，並逕行註銷
      異議人之駕駛執照，自同日起至94 年1月11日止，限制其
      1 年內不得重新考領駕駛執照。
（二）嗣異議人所領有之駕駛執照經註銷後，仍於96年1 月18日
      上午9 時15分許，另駕駛車牌號碼CN6-925 號重機車行經
      屏東市○○路、瑞源路口，有「不依交通號誌指示」及「
      駕駛執照業經註銷仍駕駛機器腳踏車」之違規行為，分別
      依道路交通管理處罰條例第48條第1 項第2 款及第21條第
      1 項第4 款規定予以舉發，並通知應於92年2 月3 日及同
      月18日到案，並再經原處分機關於同年2 月7 日，依同條
      例第21條第1 項第4 款之規定，以屏監違字第裁82-V0000
      0000號裁決書處罰異議人罰鍰6,000 元（不依交通號誌指
      示部分未據異議）。
二、異議意旨略以：異議人於96年1 月18日上午9 時15分，騎乘
    車牌號碼CN6-925 號重機車，於屏東市○○路、瑞源路口，
    因不依交通號誌指示，經屏東縣警察局交通警察隊依違反道
    路交通管理處罰條例第48條第1 項第2 款規定以屏警交字第
    V00000000 號舉發違反道路交通管理事件通知單（下稱舉發
    通知單）舉發前開違規行為，豈料當場又因駕駛執照業經註
    銷仍駕駛機器腳踏車，遭警依違反同條例第21條第1 項第4
    款之規定，開立屏警交字第V00000000 號舉發通知單。惟異
    議人並不知悉駕駛執照業經註銷，亦未收到註銷駕照之任何
    相關文件，嗣經異議人查證，因該註銷駕照之相關文件係送
    達至當初戶籍地「屏東縣潮州鎮○○里○○路331 號6F之10
    」，而由管理員簽收，然當時房屋已被法院拍賣，異議人並
    未居住在上址，故無從收受。為此聲明異議，懇請法官撤銷
    屏監違字第裁82-V00000000 號裁決處分等語。
三、按處理違反道路交通管理事件，有關文書送達之程序，準用
    行政程序法送達之規定；送達，於應受送達人之住居所、事
    務所或營業所為之；於應送達處所不獲會晤應受送達人時，
    得將文書付與有辨別事理能力之同居人、受僱人或應送達處
    所之接收郵件人員，違反道路交通管理事件統一裁罰標準及
    處理細則第5 條及行政程序法第72條第1 項前段、第73 條
    第1 項分別定有明文。次按，前開所稱「住居所」係民法上
    概念（即民法第20條至第24條所規定），指當事人依一定事
    實，足認以久住之意思，住於一定之地域者，即為設定其住
    所於該地；所謂「一定事實」，包括戶籍登記、居住情形等
    ，尤以戶籍登記資料為主要，但不以登記為要件。又文書之
    送達，係指該等文書達到相對人之支配範圍，置於相對人隨
    時可了解其內容之客觀之狀態而言，合先敘明之。
四、查異議人違規事實發生及裁決書送達時間，其戶籍地均在「
    屏東縣潮州鎮○○路○段32號」，此有遷徙記錄資料查詢結
    果1 份附卷可參（見本院卷第62頁至第65頁）。然戶籍地址
    僅係依戶籍法所為登記之事項，並非認定住居所之唯一標準
    ，如其另有其他住居所，仍非不得對之為送達，本件異議人
    所登記之駕籍地址為「屏東縣潮州鎮○○里○○路331 號6
    樓10室」（下稱系爭處所），並於騎機車未戴安全帽之舉發
    通知單住址欄內填載前揭系爭處所。訊據異議人則供稱：伊
    業於90年間搬離系爭處所，而居住在屏東縣潮州鎮○○里○
    ○路3 巷12號，故未戴安全帽之違規裁決書於92年11月28日
    送達時，伊實際上已未住在該處所，且未回去收信，嗣後該
    址房屋經拍定後，戶政機關有通知伊必須遷出戶籍云云。
五、經查：
（一）證人即鴻運寶座大廈管理員甲○○，先於96年4 月29日向
      警員周維屏供稱「黃珮堬於民國91年及92年就未居住於屏
      東縣潮州鎮○○里○○路331 號6 樓10室」，有職務報告
      1 紙在卷可參（見本院卷第74頁）；嗣後於本院調查時到
      庭具結先證稱：「（對於92年度執字第315 號92年3 月25
      日之查封筆錄有何意見？對於10樓之6 住戶被查封之後有
      無再搬回來住有無印象？）應該是好像還沒有查封就搬走
      了，但是我們那個大樓有很多被查封的案件；其後又改稱
      ：（對於警員周維屏之96年4 月份職務報告有何意見？）
      我當時所述確實是如管區警員之職務報告，異議人搬走的
      時間，我想應該是92年底搬走的，但是搬走時間我不太確
      定；（證人表示異議人搬走的時間應是在92年底但是不太
      確定？）是，因為住戶太多，且很多人租房子在裡面（見
      本院卷第88頁反面）」；對於異議人搬離之後是否有再返
      回取信，則先證稱「（證人可以確定的是異議人搬走之後
      就沒有再回來過？）是；後又改稱：（收信當時並不確定
      異議人是否確實住在那邊？）有些住戶雖然搬出去了，但
      是有時候還是會回來拿信，所以掛號信件我們會保留一週
      ，一週後再退回：（異議人的信件有無退回？）因為我們
      有三個人在輪班，所以無法確定信件有無退回」由前開證
      人甲○○之證述關於異議人係於92年3 月間法院查封前或
      於92年年底搬離供詞反覆且對異議人有無返回取信亦無法
      確定，另該址住戶多達180 戶且多為出租予他人使用，衡
      情，其出入人口應相對複雜且流動率甚高，而該大樓並有
      眾多查封案件亦為證人所自承，故依證人甲○○之證詞，
      並無法確認異議人於92年11月28日有否居住於系爭處所或
      有否回系爭處所取走該信件。
（二）證人即異議人之配偶乙○○於本院審理時到庭具結先證稱
      ：「（何時搬走？）應該是91年底就搬走；嗣後改稱：（
      提示91年度執字第7479號執行卷宗第21頁有何意見？）查
      封之前（91年7 月2 日）應該沒有再住了，因為我們連管
      理費都沒有繳納（見本院卷第89頁反面、第90頁）」等語
      ，由前開證人就何時搬離系爭處所之時間先後供述不一，
      已有瑕疵。再觀以異議人前揭稱伊於90年底搬離等語，所
      述雖有出入，但亦無從確認異議人搬離系爭處所之時間。
    綜上所述，本件依現存證據尚難以認定異議人於其違規未戴
    安全帽之裁決書送達時，是否仍居住於系爭處所或有否返回
    系爭處所取信，隨時可了解該等文書內容之狀態，則原處分
    機關遽以系爭處所為異議人之住居所而為送達，尚有未合，
    應由本院撤銷原處分，發回原處分機關另為妥適處理，以資
    適法。
六、據上論斷，應依道路交通案件處理辦法第20條，裁定如主文
    。
中　　華　　民　　國　　96　　年　　11　　月　　27　　日
                    交通法庭    法  官  吳永宋
以上正本證明與原本無異。
如不服本裁定應於裁定送達後五日內向本院提出抗告書狀敘述抗
告之理由抗告於臺灣高等法院高雄分院。
中　　華　　民　　國　　96　　年　　11　　月　　27　　日
                                書記官  劉淑蓉
